最高法院刑事判決
111年度台上字第4632號
上  訴  人  謝沛晴                     


上列上訴人因違反洗錢防制法案件，不服臺灣高等法院中華民國
111年5月5日第二審判決（111年度上訴字第690號，起訴案號：
臺灣新竹地方檢察署110年度偵字第5098號），提起上訴，本院
判決如下：
    主  文
上訴駁回。
    理  由
一、按刑事訴訟法第377條規定，上訴於第三審法院，非以判決
    違背法令為理由，不得為之。是提起第三審上訴，應以原判
    決違背法令為理由，係屬法定要件。如果上訴理由書狀並未
    依據卷內訴訟資料，具體指摘原判決不適用何種法則或如何
    適用不當，或所指摘原判決違法情事，顯與法律規定得為第
    三審上訴理由之違法情形，不相適合時，均應認其上訴為違
    背法律上之程式，予以駁回。
二、本件原審審理結果，認定上訴人謝沛晴有原判決事實欄所載
    提供其台北富邦商業銀行帳戶（下稱本案帳戶）予真實姓名
    年籍不詳之代號「Steve」之成年網友使用。嗣被害人林慧
    貞因遭「Steve」所屬之詐欺集團成員詐騙，陷於錯誤而匯
    入所示之金額至本案帳戶內，旋由上訴人將款項轉入其所有
    中國信託銀行帳戶，並依「Steve」指示提領上開款項後交
    予真實姓名年籍不詳、代號「Bit」之成年男子轉入「Steve
    」指定帳戶之洗錢犯行明確，因而撤銷第一審不當之科刑判
    決，改判仍依想像競合犯，從一重論處共同犯一般洗錢罪刑
    ，併為沒收之諭知，已載敘認定犯罪事實所憑之證據及其認
    定之理由，對於上訴人否認犯罪之辯詞，如何不足採信，亦
    已依據卷內資料詳加指駁，有卷存資料可資覆按。
三、上訴意旨略以：其已提出與「Steve」相關對話內容及事證
    ，足證明其為清白，又檢察官、法官均未查明告訴人林慧貞
    所言是否屬實，遽予採信，未以客觀事實為判決基礎，酌情
    考量其亦為受害者，本於無罪推定和嚴格證明原則，改判無
    罪，尚有未合。
四、法院憑以認定犯罪事實之證據，並不悉以直接證據為限，即
    綜合各種直接、間接證據，本於推理作用，為其認定犯罪事
    實之基礎，並非法所不許。證據之取捨與事實之認定，乃事
    實審法院之職權，苟其判斷無違經驗法則或論理法則，即不
    能任意指為違法。又金融帳戶乃個人理財工具，依我國現狀
    ，申設金融帳戶並無任何特殊限制，且可於不同之金融機構
    申請多數帳戶使用，是依一般人之社會通念，若見他人不以
    自己名義申請帳戶，反而收購或借用別人之金融帳戶以供使
    用，則提供金融帳戶者主觀上如認識該帳戶可能作為對方收
    受特定犯罪所得使用，且提領後會產生遮斷金流以逃避國家
    追訴、處罰之效果，猶提供該帳戶並提領該犯罪所得，因其
    提領行為已造成金流斷點，而該當掩飾、隱匿之要件，自應
    論以洗錢防制法第14條第1項之一般洗錢罪之正犯。
　　原判決認定上訴人犯上揭洗錢犯行，已綜合卷內相關證據，
    載敘：⑴告訴人就其如何遭詐騙並匯款至本案帳戶乙節，業
    據其於警詢及原審準備程序時陳述明確，並有所提與海關往
    來電子郵件可佐，況告訴人與上訴人素昧平生，實無可能突
    匯大額款項至上訴人所有之本案帳戶而設詞誣陷之理，是其
    指述，當值採信；⑵依上訴人自承之研究結果，比特幣之交
    易，要非需特定之場所、證照或特定之人士方得為之，而其
    於第一審審理時亦供承代號「Scott」之網友係在阿富汗之
    美國軍醫，「Steve」亦與臺灣無特殊或長期之地緣關係，
    則衡諸購買比特幣既無地緣限制，何以須委由身處臺灣且對
    虛擬貨幣毫無相關知識及購買經驗之上訴人代為購買，且依
    所述僅需有比特幣帳戶即可為轉帳之事，又何需上訴人干冒
    風險提領大筆款項轉交予他人後再行交易，此顯然不合常情
    ；⑶倘「Steve」果有集資購買比特幣之需求，其既有「Bit
    」之聯絡方式及比特幣虛擬帳戶，自可直接與「Bit」聯繫
    處理比特幣購買事宜，何須多此一舉透過資金匯入本案帳戶
    ，再由上訴人提領時扣除報酬後，改以現金方式交予「Bit
    」進行比特幣買賣，足見該款項顯然具有不能透過帳戶轉帳
    之金流隱密性，又有必須隨時、立即傳遞之急迫性，始需以
    如此迂迴、輾轉之資金交付方式以刻意隱藏金流終端之真實
    身分，而上訴人所從事僅為提供帳戶資料供他人匯入款項及
    代為領款交付，無須任何特殊技能及專業知識，卻能從中獲
    得每筆之高額報酬，益徵其就匯入本案帳戶並提領、交付之
    款項悖於常情，顯係違法取得等節應有預見可能性；⑷上訴
    人明知與「Steve」或「Scott」間毫無任何親密或特殊信賴
    關係存在，遑論有何可代為處理金錢之深厚信任關係，僅因
    彼此於網路交談甚歡，對方又允諾給予報酬，率爾提供本案
    帳戶給不甚熟識、自稱美國軍醫之「Scott」或其律師「Ste
    ve」，容任其使用並供素未謀面之陌生人將不明款項匯入本
    案帳戶後再代為提領並收取報酬，足證其對於提供本案帳戶
    係作為詐欺之人頭帳戶及擔任領款車手乙節，雖非積極欲求
    此結果之發生，但仍有容任該結果發生之不確定故意等旨之
    判斷理由甚詳，並就上訴人所辯不知情，何以委無可信，及
    所提line之對話內容、電子郵信等，如何不足為其有利之認
    定，亦依調查所得證據為指駁，所為各論斷及說明，與經驗
    及論理等證據法則皆無違背，亦無上訴意旨所指僅以告訴人
    之指證作為唯一證據而有欠缺補強證據之違法。
五、依上所述，上訴意旨係就原判決明白之論斷，以及原審採證
    認事之適當職權行使，任憑己見漫為指摘，自非適法之第三
    審上訴理由，應認其洗錢部分之上訴為違背法律上之程 式
    ，予以駁回。至原判決認上訴人想像競合犯刑法第339 條第
    1項之詐欺取財罪部分，核屬刑事訴訟法第376條第1項第4 
    款所定不得上訴第三審之案件，且無同項但書規定之情形，
    上開得上訴第三審之洗錢部分之上訴既不合法，則對於此不
    得上訴第三審之部分，即無從審究，應併予駁回。又本件既
    從程序上駁回上訴人之上訴，其請求本院諭知緩刑，自無從
    審酌，附此敘明。
據上論結，應依刑事訴訟法第395條前段，判決如主文。
中　　華　　民　　國　　111 　年　　11　　月　　2 　　日
                  刑事第七庭審判長法　官  段  景  榕
                                  法　官  沈  揚  仁
                                  法　官  宋  松  璟
                                  法　官  蔡  新  毅
                                  法　官  楊  力  進
本件正本證明與原本無異
                                  書記官
中　　華　　民　　國　　111 　年　　11　　月　　3 　　日